【裁判字號】    99,醫,1
【裁判日期】    991112
【裁判案由】    請求給付醫療費用
【裁判全文】
臺灣屏東地方法院民事判決                 99年度醫字第1號
原      告  寶建醫療社團法人寶建醫院
法定代理人  丁○○
訴訟代理人  甲○○
被      告  己○○
法定代理人  乙○○
訴訟代理人  邱芬凌律師
複 代 理人  孔福平律師
上列當事人間請求給付醫療費用事件，本院於民國99年10月29日
言詞辯論終結，判決如下：
    主      文
被告應給付原告新台幣貳佰陸拾萬捌仟零捌拾元，及自民國九
十九年八月十四日起至清償日止，按週年利率百分之五計算之利
息。
訴訟費用由被告負擔。
本判決於原告以新台幣捌拾捌萬元供擔保後，得假執行；但被告
如於執行標的物拍定、變賣前以新台幣貳佰陸拾萬捌仟零捌拾
元為原告預供擔保，得免為假執行。
    事實及理由
一、本件原告聲請本院依督促程序對被告發支付命令，請求被告
    給付新台幣（下同）2,638,080 元，及自支付命令送達翌日
    （即民國99年1 月1 日）起至清償日止，按週年利率百分之
    5 計算之利息；於被告合法提出異議，以原告支付命令之聲
    請視為起訴後，改為請求被告給付2,638, 080元，及自99年
    8 月14日（即原告準備書四狀送達被告翌日）起至清償日止
    ，按週年利率百分之5 計算之利息，核屬減縮應受判決事項
    之聲明，依民事訴訟法第255 條第1 項第3 款規定，於法並
    無不合，應予准許。
二、原告主張：被告於96年5 月26日至伊醫院接受子宮搔刮人工
    流產手術，在手術完成後，因不明原因突發休克而有腦梗塞
    情形，經伊醫院全力急救後，迄今仍在伊醫院住院治療，且
    已逐漸康復，目前反應雖仍較為遲緩，但已可與人對談，亦
    可騎乘腳踏車進行復健及由旁人攙扶下床走動。惟被告積欠
    之醫療費用卻迄未給付，其中自96年12月19日起至99年5 月
    31日止共積欠醫療費用2,195,690 元。又被告於住院期間，
    因無自理生活之能力，且其家人又不願親自照護，伊醫院考
    量被告之需要及基於安全顧慮，乃接洽看護機構派員照護被
    告，自96年9 月11日起至98年11 月9日止，共為被告支出照
    護費用720,900 元（每日900 元）。依兩造間之醫療契約及
    民法第176 條第1 項之規定，伊醫院得請求被告加計法定遲
    延利息，給付上開醫療費用中之1,917,180 元（其餘278,51
    0 元暫為保留）及償還上開照護費用720,900 元，合計2,63
    8,080 元等情，並聲明：(一)如主文第1 項所示。(二)原告願供
    擔保請准宣告假執行。
三、被告則以：伊於96年5 月26日由伊養母乙○○陪同前往原告
    醫院接受子宮搔刮人工流產手術，因原告醫院之婦產科醫師
    唐逢翔及麻醉科醫師吳淑敏處置不當，有所過失，以致伊於
    麻醉手術中突發休克昏迷不醒，四肢麻木偏癱，無法行動而
    受有妊娠併藥物暴露、憂鬱症、腦梗塞、器質性腦病變等傷
    害，迄今仍機能喪失且身心重度障礙，日常生活全需他人照
    料，足認原告醫院有醫療疏失，構成不完全給付，而不得向
    伊請求給付醫療費用及照護費用。又原告醫院於本件醫療糾
    紛發生後，曾允諾伊之醫療費用及照護費用，全由原告醫院
    負擔，原告醫院事後自不得違背承諾再向伊請求。其次，照
    護費用應認係醫療費用之一部分，原告醫院依無因管理之法
    律關係，向伊請求償還，於法不合，且照護費用超過2 年部
    分，原告之請求權已因罹於時效而消滅，伊亦得主張時效抗
    辯拒絕給付等語，資為抗辯，並聲明：(一)原告之訴及假執行
    之聲請均駁回。(二)如受不利之判決，被告願供擔保請准宣告
    免為假執行。
四、經查：被告於96年5 月26日前往原告醫院接受子宮搔刮人工
    流產手術，手術後被告突然休克昏迷不醒，四肢麻木偏癱，
    有腦梗塞及器質性腦病變之情況，經急救後，仍無法自行活
    動，迄今仍在原告醫院接受治療，並由原告僱人照護。被告
    以此對原告醫院婦產科醫師唐逢翔及麻醉科醫師吳淑敏，提
    出業務過失致重傷刑事告訴，雖經臺灣屏東地方法院檢察署
    檢察官為不起訴之處分，惟經聲請再議後，已由臺灣高等法
    院高雄分院檢察署檢察長發回續行偵查。又被告在原告醫院
    接受治療，其醫療費用自96年12月19日起至99年5 月31日止
    部分，共2,195,690 元，迄未據給付，另原告醫院僱人照護
    被告，每日900 元，其所支出之照護費用，自96年9 月11日
    起至98年11月9 日止部分，共720,900 元，亦迄未據償還等
    事實，為兩造所不爭執，並有臺灣屏東地方法院檢察署97年
    度偵字第5499號檢察官不起訴處分書、原告醫院住院費用查
    詢及支出申請單附卷可稽，復經本院調閱臺灣屏東地方法院
    檢察署98年度偵續字第78號刑事偵查卷宗全部查明屬實。
五、本件之爭點為：(一)原告是否因承諾或為不完全給付，而不得
    向被告請求醫療費用及照護費用？(二)原告得否依無因管理之
    法律關係向被告請求照護費用？(三)照護費用部分，原告之請
    求權是否有因罹於時效而消滅之情形？茲分別論述如下：
(一)、被告抗辯原告曾允諾負擔全部被告之醫療費用及照護費用一
    節，固據證人林枝祥於本院證稱：「第一次協商之後，（原
    告醫院客服中心專員）戊○○在隔天打電話給我，表示原告
    醫院同意賠償100 萬元，另外醫療費用及看護費用全部由醫
    院負擔。．．．乙○○表示醫療費用及看護費用由原告醫院
    負擔她同意，賠償部分只賠償100 萬元不同意。．．．第二
    次以後（之協商）原告醫院方面有表示願意提高賠償金額（
    至）600 萬元，並負擔所有的醫療及看護費用。（有無達成
    協議？）賠償金額沒有達成協議，但負擔所有醫療費用及看
    護費用部分以前就同意了，所謂負擔所有醫療費用及看護費
    用是指已經發生的醫療費用，以後會安排到療養院去療養。
    ．．．（被告方面）最初要求賠償2200萬元，後來有降到17
    00萬元，又降到1300萬元，最後降到800 萬元，原告委任的
    丙○○議員也一度表示願意賠償650 萬元或750 萬元，但被
    告方面不同意，我的印象中差距是50萬元未達成協議。」惟
    證人丙○○證稱：「（本件兩造間之醫療糾紛處理結果如何
    ？）沒有任何結論，雙方談判破裂，因為對方要求過高，原
    告沒有辦法同意。．．．（原告方面是否承諾負擔所有被告
    先前以及日後之醫療、看護費用？）我們提出的條件是整體
    的，沒有單獨就部分的項目作承諾。．．．（原告同意賠償
    600萬元之後，兩造有無再做過協商？） 沒有，被告方面隔
    天就到醫院抗議。．．．第一次是在原告醫院前面抗議，時
    間在談判破局的隔天，第二次被告是以車隊遊行的方式在屏
    東市區進行抗議。」證人戊○○亦證稱：「（兩造間的醫療
    糾紛是否曾經談過和解？）有。（有無達成和解？）沒有。
    ．．．（除了賠償金額無法談妥之外，原告醫院有無另行同
    意負擔所有被告醫療費用及看護費用？）沒有」等語。顯見
    原告允諾負擔全部被告之醫療費用及照護費用，不過係兩造
    和解條件之一部分而已，其他和解條件即賠償金錢部分，兩
    造既未達成協議，則原告允諾負擔全部被告之醫療費用及照
    護費用部分，自亦隨之消滅，而再無拘束原告之效力。被告
    及證人林枝祥對此為不同之解讀，並無可採。又本件原告請
    求之醫療費用及照護費用，乃被告施行子宮搔刮人工流產手
    術，為被告進行治療復健所發生，原告醫院為被告施行子宮
    搔刮人工流產手術，縱使有醫療過失，未依債務本旨為給付
    ，並應負不完全給付之損害賠償責任，兩者之間亦欠缺互為
    給付之對價關係，被告自無以此拒絕給付此部分費用之餘地
    。依此，被告辯稱原告有醫療疏失，構成不完全給付，且曾
    允諾負擔其全部醫療費用及照護費用，自不得向其請求本件
    醫療費用及照護費用云云，即無可採。
(二)、按管理事務利於本人，並不違背本人明示或可得推知之意思
    者，管理人為本人支出必要或有益費用，或負擔債務，或受
    損害時，得請求本人償還其費用及自支出時起之利息，或清
    償其所負擔之債務，或賠償其損害，民法第176 條第1 項定
    有明文。本件被告於施行子宮搔刮人工流產手術之後，出現
    腦梗塞及器質性腦病變之情況，不能自理生活，既為兩造所
    不爭執，則被告顯有由他人照護之必要，原告為被告僱人照
    護，復屬利於被告，而不違反被告可得推知之意思，則原告
    依前揭無因管理之法律關係，請求被告償還其所支出之照護
    費用720,900 元，於法即屬有據。關於照護工作與醫療業務
    之不同，為眾所周知，否則原告既為醫療院所，何必再支出
    費用僱人照護被告？且證人林枝祥所稱送至療養院療養，豈
    非成為送至療養院進行醫療？被告辯稱照護費用應為醫療費
    用之一部，原告不得依無因管理之法律關係為請求云云，委
    無可採。又原告依無因管理之法律關係，請求被告償還其所
    支出之照護費用（必要費用），其請求權消滅時效，法律未
    另為規定，自應適用民法第125 條所定之15年時效，被告主
    張應適用民法第127 條第4 款所定2 年短期消滅時效，並為
    時效抗辯，亦無可採。
六、綜上所述，本件原告依兩造間之醫療契約及無因管理之法律
    關係，請求被告給付如主文第1 項所示之本金及利息，為有
    理由，應予准許。兩造各陳明願供擔保，請准宣告假執行或
    免為假執行，經核均無不合，爰分別酌定相當之擔保金額，
    併准許之。
七、據上論結，本件原告之訴為有理由，依民事訴訟法第78條、
    第390 條第2 項、第392 條第2 項、第3 項，判決如主文。
中    華    民    國    99    年    11    月    12    日
                    民事第二庭    法  官  春生
正本係照原本作成。
如不服本判決，應於收受送達後20日內向本院提出上訴書狀，其
未表明上訴理由者，應於提出上訴後20日內向本院補提理由書狀
（均須按他造當事人之人數附繕本）。
中    華    民    國    99    年    11    月    12    日
                                  書記官  蘇雅慧

司法院資訊處製作；財團法人民間司法改革基金會備份。
